臺灣高等法院臺南分院民事裁定　96年度抗字第68號
抗　告　人　蔡天仲
　　　　　　即佳里冷氣工程行
相　對　人　頃富工程有限公司
　　　　　　即頃富國際股份有限公司
法定代理人　甲○○
上列抗告人因與相對人間請求返還擔保金事件，對於中華民國95
年12月29日臺灣臺南地方法院95年度聲字第1691號裁定，提起抗
告，本院裁定如下：
    主  文
抗告駁回。
抗告訴訟費用由抗告人負擔。
    理  由
一、抗告人在原審聲請意旨略以：抗告人與相對人間因給付貨款
    事件，經原審判決抗告人敗訴，乃依判決供擔保新臺幣（下
    同）26萬元後免予假執行，嗣抗告人上訴鈞院仍遭判決駁回
    而確定，而抗告人原以為相對人會對提存之擔保金行使權利
    ，惟迄日前接獲提存所通知，始知相對人自勝訴判決確定後
    均未行使權利，為避免擔保提存金因時效完成歸國庫，抗告
    人乃依民事訴訟法第104條第1項第3 款規定，先行催告相對
    人於21日內行使權利，茲催告期間已屆滿，相對人仍未對擔
    保金行使權利，爰請求裁定准予返還上揭擔保金等語，並提
    出原審新營簡易庭89年度營簡字第155 號判決書、原審89年
    度簡上字第263 號判決書、提存書、原審提存所通知、存證
    信函、存證信函回執等件為證。
二、按擔保提存之提存人於提存後，固得依民事訴訟法第104 條
    、第106 條，及提存法第16條之規定，聲請返還提存物，惟
    提存物若經債權人聲請假扣押，並予以執行（查封）者，債
    務人（提存人）對提存物之處分權即受凍結，此觀強制執行
    法第136條、第51條第2項規定即明，是該提存物事實上已無
    從返還提存人，法院自不得裁定將該提存物返還提存人，否
    則提存人持該命返還提存物之確定裁定，依提存法第16條第
    1項第1款規定，向該管法院提存所聲請返還提存物時，提存
    所將無從處理，此有最高法院93年度臺抗字第242 號裁定意
    旨足參。經查本件系爭擔保物，業經相對人聲請原審法院強
    制執行，並經該院民事執行處向該院提存所核發扣押命令在
    案，既有該院89年度存字第3205號擔保提存卷所附95年12月
    15日南院慧95執東字第58632 號函足稽，則揆諸上揭說明及
    實務見解，抗告人所提存之系爭擔保金，已因相對人之聲請
    強制執行扣押在案，而無從返還至明。是抗告人聲請法院裁
    定准許返還上揭擔保金，即不應准許。
三、原審本於同上之見解，裁定駁回抗告人之聲請，經核認事用
    法並無不合。抗告意旨雖以相對人公司之名稱已變更，卻仍
    以舊公司名義與抗告人為生意往來，顯屬詐騙行為，系爭提
    存物即應由抗告人領回，而指摘原裁定不當云云。惟相對人
    公司之名稱，由原頃富工程有限公司，變更為頃富國際有限
    公司，再變更為頃富國際股份有限公司，雖有高雄市政府所
    函附之該公司變更登記事項卡存卷足稽，惟因公司統一編號
    及公司負責人均未變更，且相對人復稱公司名稱變更手續未
    全部完成，故仍以舊公司名稱營業，實際上該三公司名稱均
    為同一公司等語明確。是姑不論相對人公司名稱之異動，是
    否如抗告人所指係屬詐騙行為，惟究與系爭提存物業經法院
    執行扣押，而無從裁定發還之結果無涉，從而抗告人之抗告
    為無理由，應予駁回。
四、據上論結，本件抗告為無理由，應依民事訴訟法第495條之1
    、第449條第1項、第95條、第78條，裁定如主文。
中　　華　　民　　國　　96　　年　　3　　月　　29　 　日
                  民事第四庭  審判長法　官  王惠一
                                    法　官　蘇重信
                                    法　官　林永茂
上為正本係照原本作成。
不得再抗告。
中　　華　　民　　國　　96　　年　　3　　月　　29　 　日
                                    書記官  謝素嬿
